臺灣高雄地方法院刑事判決　　　　　　 93年度簡上字第652號
上　訴　人
即　被　告　甲○○　男民國3.
選任辯護人　凌進源律師
上列上訴人因妨害自由案件，不服本院高雄簡易庭93年度簡字第
4135號中華民國93年8 月31日第一審判決（聲請簡易判決處刑案
號：93年度偵字第7842號），提起上訴，本院合議庭認不得以簡
易判決處刑，改依通常程序為第一審之審判，判決如下：
    主  文
原判決撤銷。
甲○○無罪。
    理  由
一、本件聲請簡易判決處刑意旨係以：被告甲○○係擔任位於高
    雄縣彌陀鄉○○路○段178 號第威實業股份有限公司（以下
    簡稱第威公司）之警衛，第威公司於民國89年7 月1 日將部
    分廠房轉租予世豐螺絲廠股份有限公司（以下簡稱世豐公司
    ），被告甲○○仍擔任該處之警衛，嗣因其怠忽職守及其他
    失職情形，經第威公司調離該工作，被告甲○○因而認係世
    豐公司施壓所致，乃對世豐公司負責人乙○○心生怨懟，竟
    於92年12月間，在其住處寫信予被害人乙○○，並在信中以
    「這是最後通牒」「杜董當今社會找沒像惡質的人，你沒權
    利強勢辭掉別間公司員工，竟然在重用黑白兩道，感覺是非
    不分，希望10日內提出反應，如果不要有一點建言，請派黑
    道份子把我殺掉，以免禍患，我死無怨無悔，不需要留情，
    霸佔他人財產，杜家後果你應該知道才對」等文字恫嚇被害
    人乙○○，致使被害人乙○○心生畏懼，因認被告甲○○涉
    犯刑法第305 條之恐嚇罪嫌。
二、按犯罪事實應依證據認定之，無證據不得認定犯罪事實；又
    不能證明被告犯罪者，應諭知無罪之判決，刑事訴訟法第15
    4 條第2 項、第301 條第1 項分別定有明文。再所謂證據，
    係指足以認定被告確有犯罪行為之積極證據而言，該項證據
    自須適合於被告犯罪事實之認定，始得採為斷罪資料；苟積
    極之證據不足為不利於被告事實之認定，即應為有利於被告
    之認定，更不必有何有利之證據（最高法院29年上字第3105
    號、30年上字816 號判例參照）。又按刑法第305 條之恐嚇
    罪，所稱以加害生命、身體、自由、名譽、財產之事，恐嚇
    他人者，係指以使人生畏怖心為目的，而通知將加惡害之旨
    於被害人而言，若僅在外揚言加害，並未對於被害人為惡害
    之通知，尚難構成本罪（最高法院52年台上字第751 號判例
    參照），亦即行為人須對於被害人為惡害之通知，即向被害
    人為明確、具體加害上述各種法益之意思表示行為，致被害
    人之心理狀態陷於危險不安，始得以該罪名相繩；且若行為
    人所表示者並非以加害生命、身體、自由及名譽等事為內容
    ，或被恐嚇者並未因此心生恐懼，則尚與該罪之構成要件有
    間，亦不得以該罪相繩。
三、公訴意旨認被告甲○○涉有前揭恐嚇之犯行，無非係以被告
    之於警詢、偵查中之供述，告訴代理人蔡建賢律師於警詢、
    偵查中之指訴，並有恐嚇信影本1 紙在卷可憑等為其論罪之
    依據。然訊據被告甲○○固坦承有書寫上開信函寄予被害人
    乙○○之事實，惟堅決否認有何恐嚇之犯行，辯稱：伊並沒
    有恐嚇乙○○的意思，信的內容也沒有恐嚇的用語，並不會
    因而使乙○○心生畏懼等語。
四、經查：
  (一)證人即被害人乙○○於本院審理時證稱：當時伊心肌梗塞，
    住院做心導管手術，所以不知道甲○○有寫這一封信，因為
    家人怕伊心臟病發，所以之前都沒有跟伊說內容，是要來作
    證的前2 天，伊女兒才拿給伊看，伊看了嚇一跳，因為甲○
    ○所寫的與事實不符，如果信中寫乙○○伊就會害怕，但甲
    ○○只寫杜董而已，也不知道是哪一個杜董，而且伊也沒有
    做什麼，伊不認識甲○○，甲○○寫這封信的動機是什麼伊
    也不知道等語（見本院卷第91頁至第93頁），而證人即被害
    人乙○○之女兒陳杜叔菁於本院審理時亦證稱：伊是在台北
    市○○路○ 段34號3 樓的辦公室看過這封信，伊把信轉給高
    雄公司處理，並沒有把信拿給伊父親看過，因為當時伊父親
    住院，做心導管手術，所以不敢拿給伊父親看，伊父親都沒
    有看到這封信等語（見本院卷第57頁、第58頁），顯見被告
    並未對被害人乙○○為惡害之通知，縱使被告有寄發上開信
    件給被害人乙○○之行為，尚難謂被告之行為已構成恐嚇罪
    。
  (二)雖證人陳杜叔菁於本院審理時另證稱：伊看到信的內容覺得
    有被威脅的感覺會怕等語（見本院卷第60頁），然細繹被告
    所書寫該信之內容全文：「杜董，請你忍耐看完信內容，這
    是最後通牒，我是別間公司員工被貴公司強勢辭職和恐嚇，
    到台北理論，台北方面你報案，警方勞資問題不受理，回家
    黑道電話問候，杜董當今社會找沒像惡質的人，你沒權利強
    勢辭掉別間公司員工，竟然在重用黑白兩道，感覺是非不分
    ，希望10日內提出反應，如果不要有一點建言，請派黑道份
    子把我殺掉，以免禍患，我死無怨無悔，不需要留情，霸佔
    他人財產，杜家後果你應該知道才對」所示（見偵查卷第15
    頁），顯見被告係因為工作遭辭退而請求世豐公司負責人乙
    ○○出面解決，而被告於本院審理時亦供稱：伊都沒有辦法
    見到乙○○，只有乙○○可以解圍，所以寫這是最後通牒，
    辭掉伊工作的人是吳經理，不是乙○○，因為乙○○是董事
    長所以伊才要找乙○○，因為他將伊辭職，會有因果報應，
    所以才寫說杜家後果你應該知道等語（見本院卷第94頁、第
    95 頁）， 且上開信件內容所示「這是最後通牒，杜董當今
    社會找沒像惡質的人，你沒權利強勢辭掉別間公司員工，竟
    然在重用黑白兩道，感覺是非不分，希望10日內提出反應，
    如果不要有一點建言，請派黑道份子把我殺掉，以免禍患，
    我死無怨無悔，不需要留情，霸佔他人財產」部分，應是其
    情緒激動之情形下，為發洩其不滿之情緒所為之字眼，並非
    惡害之通知，此部分內容亦無任何具體明確之加害他人各種
    法益之文字通知，客觀上尚難認有何惡害通知之可言，僅能
    認為係一種情緒性辱罵之詞句，與恐嚇危害安全罪之要件須
    加害生命、身體、自由、名譽、財產之事之惡害之通知，並
    不相當。另就信件內容所示「杜家後果你應該知道才對」部
    分，綜觀該信件內容前後全文，依被告主觀之意思或一般社
    會之觀念，應係詛咒杜家將來會有報應之言詞，並非被告將
    以何手段加害於被害人乙○○及其家人，尚不足以推認前開
    文字即係被告將要加害被害人乙○○家人之意思通知，故難
    認該等文字之描述與刑法恐嚇危害安全罪所稱之「將來惡害
    」相符。
  (三)綜上所述，被告縱因工作遭辭退請求被害人乙○○出面解決
    而有措詞不當之舉，然既未以加害生命、身體、自由、名譽
    、財產之事對被害人乙○○或其家人施以惡害之通知，則其
    所為自與恐嚇罪之構成要件尚有未符，公訴人所舉證明方法
    ，尚未達使本院得被告有罪之確信，不能證明被告犯罪，依
    法自應為被告無罪之諭知。
五、原審未予詳究，遽予論罪科刑，尚有未洽，被告上訴意旨指
    摘原判決不當，為有理由，自應由本院將原判決撤銷改判，
    另為被告無罪之諭知。
六、按檢察官聲請以簡易判決處刑之案件，經法院認為有第451
    條之1 第4 項但書之情形者，應適用通常訴訟程序審判之，
    刑事訴訟法第452 條定有明文；且對於簡易判決之上訴，準
    用刑事訴訟法第3 編第1 章及第2 章之規定，管轄第二審之
    地方法院合議庭受理簡易判決上訴案件，應依通常程序審理
    。其認案件有刑事訴訟法第452 條之情形者，應撤銷原判決
    ，逕依通常程序為第一審判決，法院辦理刑事訴訟簡易程序
    案件應行注意事項第14項亦有規定。本件檢察官既已就被告
    涉犯恐嚇之犯行聲請簡易判決處刑，經本院審理後，認被告
    被訴恐嚇之犯行應為無罪之諭知，已如前述，致有刑事訴訟
    法第451 條之1 第4 項但書第3 款之情形，依前揭規定，應
    由本院合議庭逕依通常程序審理後，而為第一審判決，檢察
    官如不服本判決，仍得於法定上訴期間內，向管轄之第二審
    法院提起上訴，附此敘明。
據上論斷，應依刑事訴訟法第452 條、第455 條之1 第3 項、第
369 條第1 項前段、第364 條、第301條第1項，判決如主文。
本案經檢察官丙○○到庭執行職務。
中　　華　　民　　國　　94　　年　　7 　　月　　15　　日
                  刑事第三庭審判長法  官    黃建榮
                                  法  官    陳威龍
                                  法  官    陳玉聰
以上正本證明與原本無異。
檢察官如不服本判決，應於收受送達後10日內向本院提出上訴書
狀。
中　　華　　民　　國　　94　　年　　7 　　月　　15　　日
                                  書記官     鄭淑臻
